臺灣臺中地方法院民事判決　　　　　　 100年度訴字第2596號
原　　　告　王昱程
被　　　告　趙奕雄
上列當事人間因被告準強盜案件，原告提起刑事附帶民事訴訟之
請求損害賠償事件，經本院刑事庭裁定移送前來（100年度附民
字第249號），本院於民國100年11月14日言詞辯論終結，判決如
下：
    主      文
被告應給付原告新臺幣拾捌萬玖仟捌佰貳拾貳元。
原告其餘之訴駁回。
本判決原告勝訴部分，得假執行；但被告如以新臺幣拾捌萬玖
仟捌佰貳拾貳元為原告預供擔保，得免為假執行。
原告其餘假執行之聲請駁回。
    事實及理由
壹、程序部分
    按訴狀送達後，原告不得將原訴變更或追加他訴，但擴張或
    減縮應受判決事項之聲明者，不在此限。民事訴訟法第255
    條第1項第3款定有明文。本件原告原起訴請求被告給付原告
    新臺幣（下同）618,922元。嗣起訴後，於民國100年11月14
    日言詞辯論期日當庭撤回關於導航機損害4,500元部分之請
    求，減縮訴之聲明為請求被告給付原告614,422元，核屬減
    縮應受判決事項之聲明，合於前開規定，應予准許。
貳、實體部分
一、原告主張：
（一）被告於100年3月22日凌晨2時許，於臺中市○○區○○路
      518號前，意圖為自己不法之所有，著手竊取停放於該處
      之車牌號碼MM-009號營業大客車車上之無線對講機及衛星
      導航機。未及得手，即遭在該營業大客車下層行李箱睡覺
      之原告所察覺，被告為脫免逮捕，乃持刀將原告殺傷多處
      ，致原告因而受有頭頂撕裂傷、左手多處撕裂傷、背臀部
      多處挫傷、左手虎口處撕裂傷等傷害。爰依民法第184 條
      第1項、第193條第1項、第195條第1項規定，請求被告賠
      償原告因上揭侵權行所生之損害：醫療費用26,822元、看
      護費用17,600元、營業損失160,000元、精神慰撫金360,0
      00元、復健電療器材7,200元、日後門診費及復健費用42,
      800元（起訴狀所載50,000元－復健電療器材7,200元＝42
      ,800元），合計614,422元。
（二）聲明：1.被告應給付原告614,422元。2.願供擔保請准宣
      告假執行。
二、被告則以：
（一）對於原告主張伊殺傷原告，及原告因而支出醫療費用26,8
      22元、看護費用17,600元、購買復建電療器材7,200元部
      分均不爭執，惟原告其餘之請求過高，且被告須於服刑完
      畢後始有能力給付等語為抗辯。
（二）聲明：1.原告之訴駁回。2.如受不利判決，願供擔保請准
      免為假執行。
三、本件原告主張：被告於100年3月22日凌晨2時許，於臺中市
    ○○區○○路518號前，意圖為自己不法之所有，著手竊取
    停放於該處之車牌號碼MM-009號營業大客車車上之無線對講
    機。未及得手，即遭在該營業大客車下層行李箱睡覺之原告
    所察覺，被告為脫免逮捕，乃持刀將原告殺傷多處，致原告
    因而受有頭頂撕裂傷、左手多處撕裂傷、背臀部多處挫傷、
    左手虎口處撕裂傷等傷害，被告因上開犯罪行為，經本院以
    100年度訴字第1205號刑事判決判處有期徒刑6年8月在案等
    情，為被告所不爭執（見本院100年11月14日言詞辯論筆錄
    ），並有本院100年度訴字第1205號刑事判決，及原告提出
    之行政院衛生署豐原醫院診斷證明書、行政院衛生署臺中醫
    院診斷證明書在卷可證，堪信為真實。
四、按因故意或過失，不法侵害他人之權利者，負損害賠償責任
    。不法侵害他人之身體或健康者，對於被害人因此喪失或減
    少勞動能力，或增加生活上之需要時，應負損害賠償責任；
    不法侵害他人之身體、健康者，被害人雖非財產上之損害，
    亦得請求賠償相當之金額，為民法第184條第1項前段、第19
    3條第1項、第195條第1項前段所明文。本件被告殺傷原告，
    係以故意行為不法侵害原告之身體及健康，揆諸前開規定，
    被告自應負損害賠償責任。則原告依侵權行為之規定，請求
    被告賠償，自屬有據。茲就原告主張之項目及金額，分述如
    下：
   1、原告因本事件支付醫療費用26,822元、看護費用17,600元
      、復建醫療器材7,200元等情，業據原告提出之行政院衛
      生署豐原醫院醫療費用收據11紙、藍毅生診所收據3紙及
      看護費收據1紙為證，且為被告所不爭執（見本院100年11
      月14日言詞辯論筆錄），則原告此部分請求，洵屬有據。
   2、營業損失部分：原告以駕駛營業大客車為生，除固定於平
      日星期一至星期五載送臺中市○○○道中學學生上下課外
      ，亦有不特定之營業計劃，原告自受傷時起，迄至100 年
      4月10止，共20日無法工作等情，有原告提出之記事本及
      診斷證明書在卷可證。則原告因被告侵權行為無法工作造
      成之營業損失，自得向被告為請求。查原告自100年3月22
      日起至同年4月10日止之營業損失如附表所示共計88,200
      元，其中營業成本依舉證法則，應依原告所稱之油料成本
      最高額為計算為適當。是原告請求營業損失於88,200元範
      圍內為有理由；逾此部分，為無理由。
   3、精神慰撫金部分：按慰撫金之賠償須以人格權遭遇侵害，
      使精神上受有痛苦為必要，其核給之標準固與財產上損害
      之計算不同，然非不可斟酌雙方身分資力與加害程度，及
      其他各種情形核定相當之數額（最高法院51年臺上字第22
      3號判例意旨參照）。經查，原告因此次準強盜案件，受
      有頭頂撕裂傷、左手多處撕裂傷約、背臀部多處挫傷、左
      手虎口處撕裂傷等傷害，致左側橈神經損傷，左手臂麻木
      ，精神及身體上自受有重大痛苦。原告國中畢業，於本件
      準強盜案件前為遊覽車司機，月入10至15萬元，99年度時
      名下有1輛汽車；被告國中畢業，為遊覽車司機，月入4萬
      元左右，99年度時名下有3輛汽車等情，業經兩造陳明在
      卷，並有本院依職權查詢兩造之稅務電子閘門財產調件明
      細表附卷可參。本院斟酌被告之加害情形、可歸責程度、
      原告所受傷害情況、精神上所受之痛苦，賠償權利人之身
      分地位、經濟能力、賠償義務人之經濟狀況，認原告請求
      精神慰撫金25萬元，為合理。逾此數額部分之請求為無理
      由。
   4、日後門診費、復健費用42,800元部分：按當事人主張有利
      於己之事實者，就其事實有舉證之責任，民事訴訟法第27
      7條前段定有明文。本件原告主張其有日後門診費及復健
      費用之損失等節，自應就此部分負舉證責任。惟原告並未
      就此部分舉證以實其說，是原告此部分之請求為無理由。
四、綜上所述，本件原告得請求之損害賠償金額為389,822元（
    26,822+17,600+7,200+88,200+250,000=389,822）。從而，
    原告依侵權行為法律關係請求被告給付389,822元，為有理
    由，應予准許。逾此範圍之請求，為無理由，應予駁回。
五、本判決原告勝訴部分，為所命給付金額未逾50萬元之判決，
    爰依民事訴訟法第389條第1項第5款規定，依職權宣告假執
    行。被告陳明願供擔保，聲請宣告免為假執行，經核合於法
    律規定，爰酌定相當之擔保金額宣告之；原告其餘假執行之
    聲請，因訴之駁回而失所依據，不予准許。
六、又本件原告提起刑事附帶民事訴訟，經本院刑事庭依刑事訴
    訟法第504條第1項規定裁定移送前來，尚無庸繳納裁判費，
    且在本院訴訟繫屬期間，亦未滋生其他訴訟費用問題，故不
    發生訴訟費用負擔事項，附此敘明。
七、本件判決之基礎已臻明確，兩造其餘之攻擊防禦方法及舉證
    ，核與判決無影響，毋庸一一論列。
中    華    民    國   100    年    11    月    28    日
                  民事第一庭    法  官  周玉蘭
以上正本係照原本作成。
如對本判決上訴，須於判決送達後20日內向本院提出上訴狀（須
附繕本）。如委任律師提起上訴者，應一併繳納上訴審裁判費。
中    華    民    國   100    年    11    月    28    日
                                書記官  董美惠
附表（單位：元）
┌─┬─────┬─────┬───┬───┬────┐
│  │ 日    期 │目 的 地  │收 入 │成  本│營業損失│
├─┼─────┼─────┼───┼───┼────┤
│1 │  3月22日 │明道中學  │ 4,000│   300│   3,700│
├─┼─────┼─────┼───┼───┼────┤
│2 │  3月23日 │明道中學  │ 4,000│   300│   3,700│
├─┼─────┼─────┼───┼───┼────┤
│3 │  3月24日 │明道中學  │ 4,000│   300│   3,700│
├─┼─────┼─────┼───┼───┼────┤
│4 │  3月25日 │明道中學  │ 4,000│   300│   3,700│
├─┼─────┼─────┼───┼───┼────┤
│5 │  3月26日 │西湖渡假村│ 7,500│   800│   6,700│
├─┼─────┼─────┼───┼───┼────┤
│6 │  3月27日 │廟會      │12,000│ 4,500│   7,500│
├─┼─────┼─────┼───┼───┼────┤
│7 │  3月28日 │明道中學  │ 4,000│   300│   3,700│
├─┼─────┼─────┼───┼───┼────┤
│8 │  3月29日 │明道中學  │ 4,000│   300│   3,700│
│  │          ├─────┼───┼───┼────┤
│  │          │漁港      │ 5,000│   300│   4,700│
├─┼─────┼─────┼───┼───┼────┤
│9 │  3月30日 │明道中學  │ 4,000│   300│   3,700│
├─┼─────┼─────┼───┼───┼────┤
│10│  3月31日 │明道中學  │ 4,000│   300│   3,700│
├─┼─────┼─────┼───┼───┼────┤
│11│  4月 1日 │明道中學  │ 4,000│   300│   4,700│
├─┼─────┼─────┼───┼───┼────┤
│12│  4月 2日 │溪頭      │ 8,000│ 1,800│   6,200│
├─┼─────┼─────┼───┼───┼────┤
│13│  4月 3日 │王功石化  │ 7,000│ 1,500│   5,500│
├─┼─────┼─────┼───┼───┼────┤
│14│  4月 4日 │無        │     0│     0│       0│
│  │（婦幼節）│          │      │      │        │
├─┼─────┼─────┼───┼───┼────┤
│15│  4月 5日 │無        │     0│     0│       0│
│  │（清明節）│          │      │      │        │
├─┼─────┼─────┼───┼───┼────┤
│16│  4月 6日 │明道中學  │ 4,000│   300│   3,700│
│  │          ├─────┼───┼───┼────┤
│  │          │安親班    │   800│   300│     500│
├─┼─────┼─────┼───┼───┼────┤
│17│  4月 7日 │明道中學  │ 4,000│   300│   3,700│
├─┼─────┼─────┼───┼───┼────┤
│18│  4月 8日 │明道中學  │ 4,000│   300│   3,700│
├─┼─────┼─────┼───┼───┼────┤
│19│  4月 9日 │學校課輔  │ 4,000│   300│   3,700│
├─┼─────┼─────┼───┼───┼────┤
│20│  4月10日 │苗栗      │10,000│ 2,000│   8,000│
├─┴─────┴─────┴───┴───┼────┤
│合計                                      │88,200  │
└─────────────────────┴────┘